臺灣高雄地方法院民事判決
111年度鳳簡字第89號
原      告  符文蓮  
被      告  倪堯誠  
上列當事人間請求遷讓房屋等事件，本院於民國111年5月5日言
詞辯論終結，判決如下：
    主      文
一、被告應將門牌號碼高雄市○○區○○街○○○號二樓房屋全部遷讓
    返還原告。
二、被告應自民國一一○年七月七日起至遷讓返還前開房屋之日
    止，按月給付原告新臺幣陸仟元。
三、訴訟費用新臺幣壹仟元由被告負擔。
四、本判決第一項、第二項得假執行。
    事實及理由
一、按簡易訴訟之訴狀送達後，原告不得將原訴變更或追加他訴
    ，但擴張或減縮應受判決事項之聲明者，不在此限；不變更
    訴訟標的，而補充或更正事實上或法律上之陳述者，非為訴
    之變更或追加，民事訴訟法第436條第2項、第255條第1項第
    3款、第256條分別定有明文。查本件原告於起訴時原聲明：
    ㈠被告應將門牌號碼高雄市○○區○○路○段000巷00○0號2樓房屋
    遷讓返還原告；㈡被告應給付原告新臺幣（下同）24,000元
    ，及自民國110年10月1日起至遷讓房屋之日止，按月給付原
    告6,000元；㈢原告願供擔保請准宣告假執行（本院卷第11頁
    ）。嗣於本院審理中，撤回假執行之聲請，並將門牌號碼更
    正為高雄市○○區○○街00號2樓（下稱系爭房屋），而變更聲
    明如下述(本院卷第103頁)，核與上開規定相符，應予准許
    。
二、原告主張：原告將其所有之系爭房屋出租予被告使用，兩造
    於109年5月4日簽訂租賃契約，約定租賃期間自109年5月1日
    起至110年4月30日止，每月租金為6,000元，押租金為0元，
    被告應於每月6日前繳納租金（下稱系爭租約）。被告於110
    年4月30日租期屆至後仍居住在系爭房屋內，惟兩造間已無
    租賃關係存在，被告自屬無權占有。又被告未經原告同意逕
    於110年5月17日、110年7月2日分別匯款7,000元予原告，係
    作為給付110年5月份、6月份無權占有系爭房屋之相當於租
    金之不當得利各6,000元，及被告另向原告承租機車之每月
    租金1,000元。惟原告並未同意被告續租，兩造並未成立不
    定期租賃關係，依系爭租約第4條約定每月租金於6日前給付
    ，被告於110年7月2日最後一次給付6,000元係給付110年6月
    份（自110年6月7日起至110年7月6日止）之相當於租金之不
    當得利6,000元，故被告於租期屆期後未遷讓返還系爭房屋
    ，被告因而每月獲得相當於租金之利益，致原告受有相當於
    租金之損害，請求被告自110年7月7日起至遷讓返還前開房
    屋之日止，按月給付原告6,000元等語。為此，爰依民法第7
    67條第1項、民法第455條、不當得利之法律關係提起本訴，
    並聲明：㈠被告應系爭房屋全部遷讓返還原告；㈡被告應自11
    0年7月7日起至遷讓返還前開房屋之日止，按月給付原告6,0
    00元。
三、被告則以：被告對於有簽署系爭租約且無權占有系爭房屋之
    事實不爭執，惟被告目前沒有資力搬遷，被告體力不好、無
    業，如果被告有工作收入後就有能力可以搬離，尚無法確認
    何時可以自系爭房屋搬遷等語置辯，並聲明：原告之訴駁回
    。
四、本院得心證之理由：
(一)按所有人對於無權占有或侵奪其所有物者，得請求返還之，
    對於妨害其所有權者，得請求除去之，有妨害其所有權之虞
    者，得請求防止之，民法第767條第1項定有明文。又原告以
    無權占有為原因，提起返還所有物之訴，被告即應就其占有
    權源之存在負舉證責任（最高法院98年度台上字第863號判
    決意旨參照）。次按承租人應依約定日期，支付租金；承租
    人於租賃關係終止後，應返還租賃物，民法第439條前段、
    第455條前段分別定有明文。又按無法律上之原因而受利益
    ，致他人受損害者，應返還其利益；不當得利之受領人應返
    還之利益，如依其利益之性質不能返還者，應償還其價額；
    民法第179條前段、第181條但書分別定有明文。復按無權占
    用他人房屋或土地者，依社會通常之概念，可能享有相當於
    租金之利益，並致所有人受有無法使用收益之損害，房屋或
    土地所有權人得請求占用人返還該利益（最高法院61年台上
    字1695號判決意旨參照）。又所謂相當於租金之利益，係指
    因其本質上並非合法契約下所稱之租金，而僅係因占有人使
    用收益之結果，致所有人無法將之出租而收取租金，形同占
    有人受有相當於租金之利益，所有人則受有相當於租金之損
    害，故於認定占有人應返還之利益時，得以若占有人以承租
    方式占有使用時所應支出之租金為依據，則此項相當租金利
    益之認定，自可參酌原先出租時之租金額（臺灣高等法院10
    9年上字第986號判決意旨參照）。
(二)經查，本件原告主張之上開事實，業據其提出系爭租約、中
    國信託銀行轉帳明細、高雄三塊厝存證號碼000105存證信函
    、系爭房屋之111年課稅明細表、高雄市○○區○○段000000000
    0號建物登記第一類謄本、系爭房屋外觀照片、原告之全國
    財產稅總歸戶財產查詢清單為證（本院卷第15至29、39至41
    、63、95、99頁），經本院核對無訛，且被告於本院審理時
    自陳：我目前仍無權占有系爭房屋，我於110年7月2日最後
    一次給付原告7,000元，其中6,000元是相當於租金的不當得
    利，1,000元是原告借我機車的租金，之後就沒有能力再支
    付等語(本院卷第104至105頁)，是本件調查證據之結果，堪
    信原告上開主張為真實。又系爭租約於110年4月30日屆期而
    終止，被告已無繼續占有使用系爭房屋之合法權源，原告請
    求被告應將系爭房屋全部遷讓返還予原告，即屬有據。再者
    ，被告於系爭租約屆期終止後仍無權占有系爭房屋，屬無法
    律上之原因而受有相當於租金之利益，致原告受有相當於租
    金之損害，並參之被告以每月租金6,000元向原告承租系爭
    房屋，有系爭租約在卷可稽(本院卷第15至22頁)，又被告已
    自行給付110年6月份、7月份之相當於租金之不當得利，業
    據兩造陳述在卷(本院卷第104至105頁)，是原告請求被告自
    110年7月7日起至遷讓返還系爭房屋之日止，按月給付原告
    相當於租金6,000元之不當得利，應屬有理。
五、綜上所述，原告依民法第767條第1項前段、民法第455條、
    不當得利之法律關係，請求被告將系爭房屋全部遷讓返還原
    告，暨請求被告給付自110年7月7日起至遷讓返還系爭房屋
    之日止，按月給付原告6,000元，均為有理由，應予准許。
六、本件判決基礎已臻明確，兩造其餘攻擊或防禦方法，核與判
    決結果不生影響，爰不一一論列。至被告聲請至現場履勘系
    爭房屋現況，其待證事實為證明系爭房屋之租屋環境很髒亂
    一情（本院卷第106頁），與本件判斷無涉，尚無調查必要
    ，併此敘明。
七、本件原告勝訴部分係就民事訴訟法第427條第1項訴訟適用簡
    易程序所為被告敗訴之判決，依同法第389條第1項第3款規
    定，應依職權宣告假執行。
八、訴訟費用負擔之依據：民事訴訟法第78條。
中　　華　　民　　國　　111 　年　　6 　　月　　6 　　日
          　　　　鳳山簡易庭  法　官    藍雅筠
以上正本係照原本作成。　　　　　　　　　
如不服本判決，應於送達後20日內，向本院提出上訴狀並表明上
訴理由，如於本判決宣示後送達前提起上訴者，應於判決送達後
20日內補提上訴理由書（須附繕本）。
中　　華　　民　　國　　111 　年　　6 　　月　　6 　　日
                              書記官    蔡毓琦
訴訟費用計算式 裁判費(新臺幣)1,000元 合計          1,000元